臺灣高雄地方法院刑事判決　　　　　　 94年度交易字第298號
公　訴　人　臺灣高雄地方法院檢察署檢察官
被　　　告　己○○
選任辯護人　鄭淑貞律師
上列被告因業務過失致死案件，經檢察官提起公訴（94年度偵字
第13057 號），本院判決如下：
    主  文
己○○無罪。
    事  實
一、公訴意旨略以：被告己○○於民國93年11月16日17時30分許
    ，騎乘車號NC2-905 號重型機車，沿高雄市小港區○○○路
    機車專用道由東向西方向行駛，途經該路段與大業北路交岔
    路口往西第5 支電線桿前約7.2 公尺處時，本應注意汽車駕
    駛人行駛時，應注意車前狀況及兩車併行之間隔，並隨時採
    取必要之安全措施，而依當時情形天候晴朗、黃昏有照明、
    路面狀況乾燥無缺陷、道路無障礙物、視距良好，並無不能
    注意之情事，竟疏未注意，適有飲酒後之黃明源（送醫急救
    後，經抽檢血液中酒精濃度達89.3MG/DL） 騎乘車號HTV-36
    5 號重型機車沿同路段同向在前行駛，因黃明源騎乘之上開
    重型機車不穩導致向左傾斜，己○○騎乘之上開重型機車閃
    避不及，致黃明源駕駛之前揭重型機車左側車身擦撞到己○○上開重型機車之右手手把及右前方腳踏板，黃明源騎乘之
    上開機車遭撞擊後倒地，且人、車均向前滑行達7.2 公尺，
    最終人車倒、臥於中山四路機車專用道與快車道間之分隔島
    上，致黃明源受有肺臟挫傷出血、胸部鈍挫傷之傷害，經送
    醫急救後，於同年11月16日17時30分許因出血性休克死亡，
    因認被告涉犯刑法第276 條第1 項之過失致死罪嫌等語。
二、程序方面：
  (一)按被告以外之人於審判外之言詞或書面陳述，除法律有規定
    者外，不得作為證據，刑事訴訟法第159 條固定有明文，惟
    被告以外之人於審判外之陳述，雖不符同法第159 條之1 至
    之4 規定，而經當事人於審判程序同意作為證據，法院審酌
    該言詞陳述或書面陳述作成時之情況，認為適當者，亦得為
    證據。又當事人、代理人或辯護人於法院調查證據時，知有
    第159 條第1 項不得為證據之情形，而未於言詞辯論終結前
    聲明異議者，視為有前項之同意，此亦據同法159 條之5 規
    定甚明。查證人庚○○於警詢及偵查中未經具結之陳述，為
    被告以外之人於審判外之言詞陳述，卷附高雄市政府警察局
    小港分局司法警察處理變死案件初步調查報告表、相驗屍體
    證明書、道路交通事故現場圖、道路交通事故調查報告表(一)
    、(二)、道路交通事故談話紀錄表、安泰醫院診斷證明書、高
    雄市立小港醫院診斷證明書、法務部法醫研究所94年5 月16
    日法醫毒字第0940001954號函、安泰醫院94年6 月1 日醫總
    字第3396號函暨附件、法務部調查局93年12月30日調科壹字
    第09 300521390號檢驗通知書、高雄市政府交通局車輛行車
    事故鑑定委員會94年12月6 日高市車鑑字第0940003610號函
    、高雄市政府95年2 月27日高市府交三字第0950010081號函
    、法務部調查局95年4 月18日調科壹字第09500143300 號函
    、法務部法醫研究所95年4 月21日法醫理字第0950001332號
    函、中央健康保險局95年6 月8 日健保醫字第0950015332號
    函暨附件、行政院國軍退除役官兵輔導委員會台北榮民總醫
    院95年7 月26日北總內字第0950014233號函、臨海醫院95年
    9 月13日臨字第950913號函、安泰醫院95年9 月14日醫總字
    第3672號函、高雄市政府警察局96年1 月2 日高市警勤字第
    0960000081號函、中華電信高雄營運處服務中心查詢通話明
    細函覆單、中國鋼鐵股份有限公司96年1 月8 日（96）中鋼
    y6字第125294號函暨附件及96年1 月18日（96）中鋼Y6字第
    125294-0129 號函、協茂公司93年11月出勤表、公務電話紀
    錄各1 份、高雄市政府警察局交通大隊交通事故談話紀錄表
    2 份，均係被告以外之人於審判外之書面陳述，均屬於傳聞
    證據，惟檢察官及被告與選任辯護人於本院準備程序及審判
    程序均未對於上開證據爭執證據能力並同意引為證據，本院
    審酌上開言詞及書面陳述作成時之證據取得過程並無瑕疵，
    且與待證事實具有關連性等情況，認為適當，應認依刑事訴
    訟法第159 條之5 第1 項之規定，得為證據，而有證據能力
    。
  (二)按被告以外之人（包括證人、鑑定人、告訴人、被害人及共
    同被告等）於檢察事務官、司法警察官或司法警察調查中所
    為之陳述，與審判中不符時，其先前之陳述具有較可信之特
    別情況，且為證明犯罪事實存否所必要者，得為證據，刑事
    訴訟法第159 條之2 定有明文。所謂「前後陳述不符」之要
    件，應就前後階段之陳述進行整體判斷，以決定其間是否具
    有實質性差異，惟無須針對全部陳述作比較，陳述之一部分
    有不符，亦屬之。而所謂「較可信之特別情況」之情形，亦
    應就前後陳述時之各種外部情況進行比較，以資決定何者外
    部情況具有可信性。如時間之間隔、有意識的迴避、受外力
    干擾、警詢或檢察事務官所作之偵查筆錄記載是否完整等情
    ，法院應斟酌上列因素綜合判斷，亦應細究陳述人之問答態
    度、表情與舉動之變化，此一要件係屬訴訟法事實之證明，
    以自由證明為已足，且應由主張此項證據之人證明。惟此僅
    係確定上開陳述有無證據能力而已，至該證據具有證據能力
    後，其證據力之強弱問題，仍待法院綜合全辯論意旨及調查
    證據所得，依法認定之。本件證人丙○○就案發前，被害人
    黃明源車行情況，於警詢中供稱：伊當時發現騎乘在伊前方
    HVT-365 號重機車男子與騎乘NC2-905 號重機車女子並排行
    駛，該男子於略為超前後忽然轉向機車道內側致該女子閃躲
    不及，與該名男子擦撞後雙方倒地不起等語（警卷第5 頁）
    ，嗣於偵查中供稱：伊騎機車看到有一台車騎在被告的右前
    方，距離不會很遠，那一台車左右搖晃，後來就往左偏擦撞
    到被告的車頭等語（93年度相字第1965號卷第72頁），復於
    本院審理中稱：事發當時，被害人車子左右搖晃，被告車子
    有慢下來，往左側安全島的方向靠等語（本院95年12月21日
    審判筆錄第5 頁），其警詢、偵查及法院審理時之供述有前
    後陳述不符之情形。本院審酌其於警詢中之證述距案發日較
    近，當時記憶自較深刻，可立即反應所知，不致因時隔日久
    而遺忘案情，證人丙○○並於本院審理中供稱警詢所述為當
    日印象最深刻且確實看到的經歷，事後時間太久記憶模糊，
    又經多人詰問，乃自己想出來的等語（本院96年2 月15 日
    第12頁），故其於警詢中所為之陳述，客觀上應具有較可信
    之特別情況，且亦為證明犯罪事實存否所必要，依上揭規定
    ，證人丙○○於警詢中之證言自有證據能力。
  (三)另按鑑定人由審判長、受命法官或檢察官就下列之人選任一
    人或數人充之：(一)就鑑定事項有特別知識經驗者。(二)經政府
    機關委任有鑑定職務者；鑑定之經過及其結果，應命鑑定人
    以言詞或書面報告；法院或檢察官得囑託醫院、學校或其他
    相當之機關、團體為鑑定，或審查他人之鑑定，並準用刑事
    訴訟法第203 條至第206 條之1 規定，刑事訴訟法第198 條
    、第206 條第1 項、第208 條第1 項分別定有明文。是以，
    台灣高雄地方法院檢察署93年相字第1965號鑑定驗斷書、同
    署委請法務部法醫研究所對被害人黃明源之死因進行鑑定，
    該所所為之（94）醫鑑字第0319號鑑定書，及本院委請該所
    針對法醫文書所為之（95）醫鑑字第1253號審查鑑定書各1
    份，自得作為證據。
  (四)現場照片8 張、機車勘驗照片9 張，係傳達照相當時現場情
    況，而透過照片傳達的情形與現場真實情形，在內容上的一
    致性，透過機械的正確性來加以保障，換言之，照片並不存
    在人對現實情形的知覺、記憶所經常發生的表現錯誤，是認
    照片之性質係非供述證據，並無傳聞法則之適用，且於此亦
    別無證據證明上開蒐證照片有經偽造變造之情形，自有證據
    能力。
  (五)卷附被告己○○之酒測值測試單係測試器所產生之紀錄單，
    為機械運轉之自動紀錄，並無人之陳述在內，與傳聞法則所
    規範對象為「被告以外之人所為之言詞或書面陳述」不符，
    尚不受刑事訴訟法第159 條第1 項之規範。且亦查無警方有
    違法取得該測試紀錄單之情事，自得作為證據。
三、實體方面：
  (一)按犯罪事實應依證據認定，無證據不得認定犯罪事實；不能
    證明被告犯罪者，應諭知無罪之判決，刑事訴訟法第154 條
    第2 項、第301 條第1 項分別定有明文。次按事實之認定，
    應憑證據，如未能發現相當證據，或證據不足以證明，自不
    能以推測或擬制之方法，為裁判基礎；且認定不利於被告之
    事實須依積極證據，苟積極證據不足為不利於被告事實之認
    定時，即應為有利於被告之認定；另認定犯罪事實所憑之證
    據，雖不以直接證據為限，間接證據亦包括在內，然而無論
    直接證據或間接證據，其為訴訟上之證明，須於通常一般之
    人均不致有所懷疑，而得確信其為真實之程度者，始得據為
    有罪之認定，倘其證明尚未達到此一程度，而有合理之懷疑
    存在而無從使事實審法院得有罪之確信時，即應由法院為諭
    知被告無罪之判決，亦有最高法院40年台上字第86號、30年
    台上字第816 號、76年台上字第4986號判例意旨足資參照。
  (二)公訴意旨認被告涉有刑法第276 條第1 項之過失致死罪嫌，
    無非以：證人即告訴人庚○○之指述，證人即員警戊○○所
    證述案發現場之情況，及證人即目擊證人丙○○之證詞，並
    被告所為之供述，及道路交通事故現場圖、道路交通事故調
    查報告表(一)、(二)、相驗屍體證明書、法醫驗斷書、法務部法
    醫研究所鑑定書各1 份、現場照片17張，足證被告與被害人
    黃明源發生擦撞後，被害人倒地死亡之事實等語為據。訊據
    被告固不否認於上開時日，騎乘前開重型機車行經上開路段
    ，與被害人發生擦撞，被害人擦撞倒地後因肺臟挫傷出血、
    胸部鈍挫傷引發出血性休克，當場死亡之事實，惟堅決否認
    有何過失致死行為，辯稱：事發當時被害人同向行駛於其所
    騎乘之機車右前方約半個車身處，嗣被害人先車行往右略偏
    ，伊乃閃到左邊靠近安全島處，未料被害人忽然又往左偏而
    撞擊伊所騎乘機車之把手、腳踏板及前輪，伊遭擦撞後人車
    向左傾倒，被害人車行則再略往前方行駛後人車倒地，被害
    人並倒臥在安全島上，而伊係忽然遭被害人撞擊，並無過失
    等語。經查：
  1.被告於上開時日騎乘前開機車行經前開路段，與被害人騎乘
    之機車發生擦撞，被害人因之人車倒地後，因肺臟挫傷出血
    、胸部鈍挫傷引發出血性休克，當場死亡乙節，業據被告於
    警詢、偵查及本院審理中坦承不諱，並有道路交通事故現場
    圖、道路交通事故調查報告表(一)、(二)、相驗屍體證明書、法
    醫驗斷書各1 份、現場照片17張在卷可資佐證，此部分事實
    應堪認定。
  2.證人即現場目擊證人丙○○於警詢時供稱：伊當時剛好騎車
    行經案發現場，發現騎乘在伊前方HVT-365 號重機車男子與
    騎乘NC2-905 號重機車女子並排行駛，該男子於略為超前後
    忽然轉向機車道內側致該女子閃躲不及，與該名男子擦撞後
    雙方倒地不起，伊就馬上停車將該名女子扶起，而該名男子
    則倒臥在汽機車分隔島上，車禍發生當時適好是下班時間，
    車輛很多車速不快，雙方時速約20-30 公里左右等語（警卷
    第5 頁），嗣於偵查中證述：當日伊下班約5 、6 點，在中
    山四路機場附近，伊往市區方向，騎機車在機車道，看到一
    台車騎在被告右前方，距離不會很遠，那一台機車左右搖晃
    ，搖晃時間很久、很明顯，後來該車就往左偏擦撞到被告的
    車頭，撞到後，那位騎士就跌到旁邊，被告也跌在旁邊，當
    時車輛很多，車速不會很快等語（93年度相字第1965號卷第
    71、72頁），於本院第一次審理期日則結證稱：伊當時距離
    被告約一輛機車的長度，被害人與被告之機車差不多併排行
    駛，被害人的車輛比被告前面一點，還未撞擊前，被害人的
    車子左右搖晃，被告車子有慢下來，往左側安全島方向靠，
    已經非常接近安全島，二台車的車速大概10幾或20左右，當
    時剛下班，車流量很大，不可能停下來，如果停下來，後面
    車子會撞上來，發生擦撞後，被害人滑行到前方，被告跌倒
    在旁邊安全島，後來伊與被告一起坐警察的車子去警局製作
    筆錄，伊警詢中所言被害人突然轉向與左右搖晃所指是同一
    件事，搖晃很久是指左右搖晃約1 分鐘，突然轉向是指被害
    人突然超前，突然間靠左邊，就擦撞了，伊當時留在現場，
    是因為伊有看到現場情形，被告要求伊幫她作證，伊並未跟
    被害人家屬對話或與被告有說有笑的，被害人當時左右搖晃
    的幅度有偏向右邊路面邊線，再偏到中間、再偏向左邊車道
    一點，伊當時車子在被告後方，車禍發生後，伊隨即停車往
    前扶起被告，伊在本件事故前完全不認識被告，相驗卷第18
    頁下方照片所示，被害人與被告機車中間之銀色機車即是伊
    所有，當時是在中鋼上班，負責外包工程之水電工作，薪水
    是協茂工程給付等語（本院95年12月21日審判筆錄第4 至17
    頁），互核證人前後所述固不無出入之處，而告訴人並舉證
    人即被害人二哥丁○○於本院審理中具結證稱：案發當日伊
    至警局時，曾至警車詢問證人丙○○，證人丙○○對伊表示
    在那裡等人，並未看見案發經過，僅聽到碰一聲，轉過頭來
    只看到被害人倒在分隔島上，且在警局偵訊時，伊有看見證
    人丙○○與被告在交談，事後出庭，伊都有看到被告與證人
    丙○○同進同出、有說有笑的（同上筆錄第18、19頁）、證
    人即被害人大哥乙○○結證稱：伊在庭外看見被告與證人丙○○在講話，看見他們到場後就沒講話了，經伊查證證人丙○○於案發時並未騎機車等語（同上筆錄第21、22頁），質
    疑證人丙○○證述之真實性。惟證人丁○○、乙○○與被害
    人分屬親誼，所言不無有偏頗之慮。而證人即現場處理員警
    戊○○於本院審理中結證稱：伊到場時，有一台機車人倒在
    快、慢車道分隔島上，有一位女士在該機車後方，好像有受
    傷，伊在車禍現場注意到一位先生在警方到場前，就已經在
    那裡，好像在指示後方車輛，伊作完現場測繪後，主動問他
    有無看見事發經過，他說有，伊就在車上製作談話筆錄，後
    來再用警車將該名男子帶到小港分局製作筆錄，伊到場時，
    被告並未主動告知有目擊證人，伊到現場就馬上拍照，被告
    因為受傷，要求晚一點製作筆錄，所以才在19時55分才製作
    被告的現場談話紀錄表，卷附現場談話紀錄表應該就是伊詢
    問證人丙○○的過程，伊帶目擊證人至派出所時，不會將之
    單獨留在警車上，正常情況下，也不會留下證人與死者家屬
    在警車對話等語（同上筆錄24至34頁）、證人即製作警詢筆
    錄之員警黃文祥於本院審理中結證稱：伊就本案是協辦，因
    時間太久，對本案已無何印象，伊在小港派出所已任職11年
    ，轄區附近有中鋼廠區，以案發下班時間車流量比較大，車
    速4 、50公里，及停等紅綠燈時間計算，若從中鋼廠區位於
    ○○路的門騎機車至案發現場約需10分鐘，若自中鋼東門則
    需15分等語（本院96年2 月15日審判筆錄第6 至11頁），證
    人戊○○、黃文祥均為本案承辦員警，與兩造均無特殊情誼
    ，且本件車禍尚造成被害人死亡之重大意外，攸關人命與民
    、刑事責任，其等自無任意偏頗一方之理，其等分別基於承
    辦過程及職務經驗所為之證述，自屬可採。佐以證人丙○○
    於事發當日確有至址設於高雄市小港區○○○路之中國鋼鐵
    股份有限公司上班之紀錄，其公司員工一般下班打卡時間為
    5 點至5 點10分等情，亦有中國鋼鐵股份有限公司96年1 月
    8 日（96）中鋼y6字第125294號函暨附件及96年1 月18日（
    96 ） 中鋼Y6字第125294-0129 號函、協茂公司93年11月出
    勤表、本院公務電話紀錄查詢各1 份在卷可稽，是參酌證人
    黃啟銘、黃文祥之證詞，及案發時間、現場車流量、車速，
    並證人丙○○於本院審理中所述當日自中鋼路門口下班等語
    （同上筆錄第11頁），證人丙○○於案發前應確實有騎乘機
    車經過案發現場，並目擊案發經過之事實，應堪認定。證人
    丁○○、乙○○所分別證述證人丙○○並未騎車，亦未看見
    案發經過之證詞則與事實不符，而不足採信。又證人丙○○
    於案發後17時50分許於現場製作之談話紀錄中供稱：伊在中
    鋼公司下班後行駛中山四路東向西機車道直行在機場前，伊
    看見伊前方有一部重機車HVT-365 號及NC2-905 號併行在伊
    前方，HVT-365 號於右側，NC2-905 號於左側，HVT-365 號
    要向左超前NC2-905 號時，該車左後側車身擦及NC2-905 號
    車的右前車頭而肇事，HVT-365 號駕駛倒於安全島上等語，
    有高雄市政府警察局交通大隊交通事故談話紀錄表1 份在卷
    可稽（警卷第8 頁），與其在同日19時10分許至小港派出所
    製作警詢筆錄中所述大致相符，參酌證人丙○○在本院審理
    詰問之過程中，出現隨檢、辯雙方之詰問人詰問方向而更動
    證言之情況，證人丙○○亦於本院第二次審理期日中供稱：
    警詢跟審判期日時間差很久，伊無法完全陳述跟原來一樣，
    伊確實有看到當時情形，第一次庭訊是因為大家一直詰問我
    ，我自己回想當時差不多的情況，警詢中所述為當日印象最
    深刻且確實看到的經歷等語（本院96年2 月15日第12頁），
    佐以被告於案發日18時30分許入院治療至同日19時5 分許，
    有高雄市立小港醫院（委託高雄醫學大學經營）診斷證明書
    1 紙在卷可稽（警卷第11頁），則證人丙○○於案發日19時
    10 分 許至小港派出所製作筆錄時，被告應尚未到場，無影
    響證人丙○○證述內容之可能，且證人丙○○於警詢中所為
    之證述因距案發時間較近，當時記憶自較深刻，可立即反應
    所知，不致因時隔日久而遺忘案情，亦不致受被告或被害人
    家屬之壓力而影響其證述內容，證人丙○○於警詢中所為之
    證述應與案發事實較為相符而屬真實可採，其事後於偵查及
    本院審理中所為之證述則因時間、記憶、當事人壓力等干擾
    因素而已失真，故本件應以證人丙○○於警詢中之供述為判
    斷本件案發經過之依據，合先敘明。
  3.查案發現場為寬約5 公尺，繪製有路面白色實線邊線之東西
    向直行機車專用道，現場刮地痕起點距快、慢車道寬式分隔
    島北側約1.7 、1.5 公尺，被害人所騎乘之機車於事發後車
    頭朝西、尾部朝東，倒置於快、慢車道寬式分隔島北側上，
    機車距刮地痕起點7.2 公尺，並在寬式分隔島上造成長約2.
    2 公尺之刮痕；另被害人所騎乘之上開機車右側無明顯擦撞
    痕跡，左方向燈上緣有刮痕，被告所騎乘之前開機車則右後
    視鏡有刮痕，右腳踏板破損，正面無明顯擦撞痕跡，左側無
    明顯刮痕等情，有道路交通事故現場圖、道路交通事故調查
    報告表(一)、(二)、機車勘驗照片9 張在卷可稽。則以車輛行向
    、現場及車損狀況，佐以證人丙○○於前開警詢所述：騎乘
    在伊前方HVT- 365號重機車男子與騎乘NC2-905 號重機車女
    子併排行駛，該男子於略為超前後忽然轉向機車道內側致該
    女子閃躲不及，與該名男子擦撞後雙方倒地不起等語，及案
    發時為下班之交通尖峰期，車流量甚大，被告車行已甚為靠
    近寬式分隔島，可供行駛之空間並非寬裕等情觀之，本件事
    故應係被害人騎乘機車直行於上開機車道右側（東向西行駛
    ），欲超越被告車輛而往左偏移駕駛後，其機車左後車身乃
    碰撞左側靠近快、慢車道寬式分隔島北側之由被告所騎乘之
    機車右前側車身，被告當場人車倒地，被害人所騎乘之機車
    則繼續往前行駛一小段距離並磨擦分隔島邊界後，摔倒在寬
    式分隔島上，被害人倒地時並撞擊寬式分隔島而致其肺臟挫
    傷出血、胸部鈍挫傷引發出血性休克死亡之事實，應堪認定
    。而行車應注意車前狀況及保持適當之併行間隔，隨時採取
    必要之安全措施，固為道路交通安全規則第94條第3 項所規
    定，然當時被告車行已甚為靠近其左側之快、慢車道寬式分
    隔島，被害人復行駛於被告右側，衡情被告已無何閃避空間
    ，則同為駕駛人並欲超前行駛之被害人自應注意其與被告間
    之併行間隔，而難僅苛責被告單方應負注意併行間隔之義務
    ，且案發當時甫值下班時間，車流量甚大，車速無法太快，
    被告騎乘機車在車陣中行進，衡情亦難以任意減速甚或停止
    前進，否則後方前進中之大量車潮勢必向前推擠甚而撞擊被
    告，而被告於警詢、偵查及本院審理中供述：伊騎在被害人
    後方，伊看到被害人先偏右，伊閃往左邊，被害人又突然偏
    向左邊，被害人機車後座撞到伊機車前把手等語，顯見在事
    故發生之前，被告已有注意及被害人車行情況，並為必要之
    安全措施，則以一般行車狀況，被告在被害人突然超車並往
    左偏移之情況下，非屬一般人可預見將發生危險之狀況，自
    難期待被告應減速或採取緊急煞車甚或再往左側分隔島移動
    之即時反應，即尚無預先就難料之危險狀況，採取特別反應
    之注意義務，常人亦難預料該超前之機車左後車身有撞擊被
    告右前車身之可能，則被告在被害人突然左偏猝不及防，其
    防免撞及結果之發生，已不可能，況其業已儘量向左側駛近
    分隔島，足認其已採取適當之安全措施，自難認有何應注意
    ，能注意而不注意之過失可言。又本件經高雄市政府交通局
    車輛行車事故鑑定委員會鑑定，再經高雄市政府車輛行車事
    故覆議鑑定委員會覆議意見，均認被告並無肇事因素，有高
    雄市政府交通局車輛行車事故鑑定委員會94年12月6 日高市
    車鑑字第0940003610號函、高雄市政府95年2 月27日高市府
    交三字第0950010081號函各1 份在卷可稽（本院卷一第31、
    40頁），核與本院前開認定結果無異，亦堪採為佐證。是被
    告就本件車禍事故並無過失責任乙節，堪以認定。至被害人
    當時於2 車直行之情況下，何以超車往左側碰撞被告之機車
    ，公訴意旨固認被害人於案發當時乃酒後駕車等語，並有安
    泰醫院94年6 月1 日醫總字第3396號函暨附件之生化檢驗報
    告1 份在卷，顯示被害人於事故後經抽檢血液中酒精濃度達
    89.3MG/DL 。惟經法務部法醫研究所解剖被害人屍體並做毒
    化學檢驗結果，發現僅胃內容物發現含酒精成分9MG/DL，其
    餘檢體均未發現含酒精成分，亦未發現含鴉片類、安非他命
    類、鎮靜安眠藥、農藥及其他常見毒藥物成分，有法務部法
    醫研究所（94）醫鑑字第0319號鑑定書1 份在卷可稽（相驗
    卷第45至51頁）。另經法務部調查局以螢光偏極免疫分析法
    （AxSYM） 、頂空氣相層析分析法（HS/GC） 、氣相層析質
    譜儀分析法（GC/MS） 檢驗被害人之血液結果，亦未發現含
    酒精、安非他命類、嗎啡類、鎮靜安眠藥（苯二氮平類及巴
    比妥鹽類）及一般常見毒藥物成分，有法務部調查局93年12
    月30日調科壹字第093005 21390號檢驗通知書1 份在卷可佐
    （本院卷一第16頁）。而「法務部調查局與安泰醫院之檢體
    均為血液，二者酒精濃度檢測方法差異之原因可能係血液採
    樣時間、部位、保存、分析方法不同等因素所致。送驗法務
    部調查局之心血液係台灣高雄地方法院檢察署法醫室相驗時
    採樣並保存至93年12月1 日送驗，經以頂空氣相層析分析法
    檢驗未含酒精成分。一般而言，若血液中酒精濃度為89.3MG
    /DL （即0.0893%） 時，則人多處於興奮至錯亂狀態，反應
    遲鈍、感覺障礙、駕駛能力受損；惟身心狀態與血液中酒精
    濃度之關係受個體差異影響甚大，需個案評估。另血液中酒
    精含量無法僅由胃內容物之酒精濃度推估，故無法研判身心
    狀態及駕駛能力。人於死亡後，屍體可能因腐敗、發酵而產
    生酒精。若死者生前無喝酒紀錄，當死後血液中發現有酒精
    時，便可認定其為死後所產生之酒精；惟產生酒精多寡，與
    屍體產生死後變化的情況、環境、時間等因素有關，因個案
    而異。在台灣地區，一般屍體常見死後血中酒精含量大多小
    於0.05% ，少數案例介於0.05% 到0.10% 之間，若有嚴重腐
    敗的屍體時，則可能大於0.1%，甚至達到0.18% 以上。實務
    上，為了排除死後屍體因腐敗、發酵而產生酒精的可能性，
    一般還需採取死者的眼球液及尿液，以作為判別生前或死後
    酒精的參考」等語，亦經法務部調查局95年4 月18日調科壹
    字第09500143300 號函闡釋甚明（本院卷一第50、51頁）。
    又被害人於93年11月16日於安泰醫院急救時，採血檢驗酒精
    濃度為89.3MG/DL ，檢驗方式係採光度比色法（生化分析儀
    ），94醫鑑字第0319號鑑定報告之胃內物酒精成分9MG/DL，
    其餘未發現含酒精成分，即血液亦未發現含酒精成分，係以
    頂空氣相層析儀檢測，一般醫院檢驗採光度比色法，其干擾
    因素甚多，容易產生交互干擾反應，又光度比色方法只能用
    於醫院診斷之參考，不宜用於法庭上之證據，因此在刑事或
    法醫實驗室在初驗結果為陽性反應時，均需使用頂空氣相層
    析儀進行確認檢驗，只有頂空氣相層析儀所檢測之數據，才
    適宜作為刑事或法醫案件研判之依據，在用頂空氣層析分析
    法檢驗血液中未含酒精成分，只有胃內容物含酒精成分9MG/
    DL之情況下，應能安全駕駛乙情，並有法務部法醫研究所95
    年4 月21日法醫理字第0950001332號函1 份在卷可考（本院
    卷一第52、53頁）。再就血液中之酒精濃度是否可能因時間
    之經過而揮發消失乙節，行政院國軍退除役官兵輔導委員會
    台北榮民總醫院95年7 月26日北總內字第0950014233號函表
    示：以全血方式儲存血品（含血球），在不同的儲存溫度下
    ，血液中酒精在儲存1 個月後，可能會降低，但不會降至無
    法測得之程度。然在實際環境中不良的保存條件或操作程序
    、干擾因子如乳酸、尼古丁、水楊酸、對乙基氨基酚等、檢
    測方式、標本誤值等因素可能會影響檢測結果，而氣相層析
    質譜儀的操作技術較複雜，但特異性較高，測量酒精濃度的
    準確度較高（本院卷一第74至76頁）。又一般血液檢體中酒
    精含量在0.05至0.5%（W/V） 之濃度下，如妥適冷藏及密封
    ，在一、兩個月間變異應在使用標準儀器標準誤差內，即變
    異性不大，一般更不會隨著保存時間之經過，而達揮發消失
    殆盡之情事。若儲存環境未在攝氏4 度以下且無緊密、閉封
    ，則可能因溫度增高而加速揮發之情事。水份子與酒精的揮
    發呈相對應關係。一般溫度增高，亦會有細菌滋生，造成細
    菌代謝檢體內之糖份，反而造成酒精（乙醇）濃度增高。使
    用高精密之「頂空氣相層析質譜儀」進行檢驗，可明顯提高
    酒精之檢驗精準度。亦有法務部法醫研究所（95）醫鑑字第
    1253號審查鑑定書在卷可稽（本院卷一第91頁）。故審酌被
    害人於事故後送醫急救，急救醫院即安泰醫院所採取之檢體
    可能因急救過程曾施予藥物、採取方式較為匆促等干擾因素
    較多，其使用之光度比色方法檢測準確性亦較法務部法醫所
    及調查局所採取之頂空氣相層析儀檢測方法為低，且法醫檢
    驗因係為供刑事犯罪證據之用，其保存、採證、檢驗證據等
    方式均較一般醫療單位專業、精準等情，本院認就被害人於
    事故發生前究有無飲酒乙節，應以法務部法醫研究所及調查
    局所為之檢驗結果為據，而於此既無證據可資證明被害人於
    事故發生前有飲酒駕車之情況，公訴意旨指被害人係酒後行
    車不穩而擦撞被告等語，自有未恰。惟被害人係自行往左偏
    移行駛，被告並無過失責任等情已如前述，則不論被害人於
    事故當時往左行駛擦撞被告之原因為何，均不足影響本院前
    開認定被告於本件事故並無過失之事實，併此敘明。
四、綜上所述，公訴人所舉前開證據，尚不足使本院達於通常一
    般之人均不致有所懷疑，而得確信其為真實之程度，致使無
    從形成有罪之確信，則依罪證有疑利於被告之證據法則，即
    不得遽為不利被告之認定。此外，復查無其他積極證據足資
    認定被告有何公訴人所指之過失致死犯行，依法自應為被告
    無罪之諭知。
據上論斷，應依刑事訴訟法第301 第1 項前段，判決如主文。
本案經檢察官甲○○到庭執行職務。
中　　華　　民　　國　　96　　年　　3　　月　　13　　日
                      交通法庭審判長法  官  黃惠玲
                                    法  官  蔣志宗
                                    法　官  郭宜芳
以上正本證明與原本無異。
如不服本判決，應於判決送達後10日內，向本院提出上訴狀。
中　　華　　民　　國　　96　　年　　3 　　月　　13　　日
                                    書記官  陳素徵
